臺灣臺東地方法院刑事判決　　　　　　　　　　　　　九十二年度重訴字第一一號
　　公　訴　人　臺灣臺東地方法院檢察署檢察官
　　被　　　告　乙○○
　　選任辯護人　陳信伍律師
　　被　　　告　丙○○
　　選任辯護人　吳漢成律師
　　被　　　告　丁○○
　　選任辯護人　郭重鑾律師
右列被告因違反槍砲彈藥刀械管制條例案件，經檢察官提起公訴（九十二年度偵字第
四四０號、二二七七號），本院判決如左：
    主  文
乙○○、丙○○、丁○○均無罪。
    理  由
一、公訴意旨略稱：被告乙○○於民國八十九年八、九月間某日，在臺東縣卑南鄉溫
    泉村鎮樂一一八號住處，將其持有扣案改造瓦斯空氣長槍（下稱扣案長槍）及其
    上加裝之紅外線瞄準鏡，以新臺幣（下同）一萬二千元之價格，販售予被告丙○○；丙○○又於同日將前開持有之扣案長槍（含紅外線瞄準鏡），攜至被告丁○○居住之臺東縣卑南鄉○○村○○路一二號，以一萬五千元之價格轉賣予丁○○
    ；丁○○亦於同日，在其上開住處，將前開持有之扣案長槍（含紅外線瞄準鏡）
    以一萬五千元之代價，轉讓予林坤南（另案審理）；林坤南再於九十年六、七月
    間，將前開持有之扣案長槍轉讓予陳賢仁（另案審理），嗣於九十一年九月二十
    六日，經警在陳賢仁住處查獲扣案長槍一枝、供前開槍枝使用之紅外線瞄準器一
    個、氮氣瓶八個（未使用六個、已使用二個）及小鋼珠一百八十公克等物，因認
    被告乙○○、丙○○二人均涉犯槍砲彈藥刀械管制條例第十一條第一項之販賣槍
    砲罪，被告丁○○涉犯同條例第十一條第二項之轉讓槍砲罪（原起訴同條例第八
    條第一項、第二項之罪，經蒞庭檢察官於準備程序變更起訴法條如前述，請參本
    院卷第八四頁），其等三人並均涉犯同條例第十一條第四項之持有槍砲罪等語。
二、按不能證明被告犯罪者，應諭知無罪之判決，刑事訴訟法第三百零一條第一項定
    有明文。而犯罪事實所憑之證據，無論係直接證據或間接證據，其為訴訟上之證
    明，須於一般人均不致有所懷疑而得確信為真實之程度，始得據為有罪之認定，
    倘其證明尚未達此程度而尚有合理之懷疑存在時，本諸無罪推定原則，自應為被
    告無罪之諭知；又被告否認犯罪事實所持辯解縱使不能成立，除非有確實證據足
    以證明對於被告犯罪已無合理之懷疑外，不能遽為有罪之認定，此亦有最高法院
    九十二年度台上字第二五七０號判決意旨可資參照。是依前揭法文及最高法院判
    決意旨，訴訟上如尚存有一般之人可能認為被告無罪之合理懷疑，即應為被告無
    罪之判決。又槍砲彈藥刀械管制條例第十一條第一項之販賣槍砲罪、同條第二項
    之轉讓槍砲罪，及同條第四項之持有槍砲罪係分別規定：未經許可，販賣第四條
    第一項第一款所稱其他可發射金屬或子彈具有殺傷力之各式槍砲者，處‧‧‧；
    未經許可，轉讓前項所列槍砲者，處‧‧‧；未經許可，持有第一項所列槍砲者
    ，處‧‧‧，是前開犯罪客觀上須有該條例第四條第一項第一款所規範以外之槍
    砲，而該槍砲有殺傷力，且行為人有販賣、轉讓或持有之行為，該販賣、轉讓或
    持有之行為未經中央主管機關許可；再者，主觀上須行為人對其所販賣、轉讓或
    持有之前開槍砲，為該條例第四條第一項第一款所規範管制具殺傷力之槍砲有所
    認識，始克成立。
三、本件公訴意旨認被告乙○○、丙○○、丁○○等人涉犯前開罪刑，無非以(1)扣案
    長槍一支、紅外線瞄準鏡一個、氮氣瓶八個、小鋼珠一百八十克；(2)內政部警政
    署刑事警察局（下稱刑事警察局）九十一年十月七日刑鑑字第０九一０二七四四
    三一號槍彈鑑定書、九十二年八月二十一日刑鑑字第０九二０一一０六五四號函
    ；(3)被告乙○○、丙○○、丁○○偵查中之自白；(4)證人林坤南、陳賢仁、葉德
    淵偵查中之證詞；(5)被告乙○○、丁○○依證人分離程序在本院審理時經交互詰
    問所為之證言等，為其主要之依據。而被告乙○○、丙○○、丁○○故均坦承曾
    持有扣案長槍，惟乙○○辯稱略以：其所販賣者為僅可發射ＢＢ彈之長槍，扣案
    長槍事後業經改造，非其當初出賣之原槍枝；被告丙○○、丁○○辯稱略以：僅
    係分別介紹丁○○、林坤南買受槍枝，並無買入、賣出或轉讓槍枝之意。經查：
  (一)扣案長槍係以小型鋼瓶裝填二氧化碳，藉液化氣體推進之方式，做為槍枝之發射
    動力，具木質槍身，玩具金屬槍管，槍管內徑六毫米，機械性能良好，經以六毫
    米鋼珠試射三次之結果，單位面積動能為每平方公分五五、五五、五六‧七七焦
    耳，而依刑事警察局對活豬所作射擊測試結果，彈丸面積動能達每平方公分二十
    四焦耳時，即足以穿入豬隻皮肉層；又依日本科學警察研究所之研究結果，彈丸
    單位面積動能達每平方公分二十焦耳時，即足以穿入人體皮肉層，經鑑定結果認
    係市售玩具空氣長槍換裝金屬槍托而成之改造手槍，以上有刑事警察局九十一年
    十月七日刑鑑字第０九一０二七四四三一號槍彈鑑定書附卷可稽（參本院卷第一
    七頁起），是扣案長槍為槍砲彈藥刀械管制條例第四條第一項第一款規範以外之
    槍砲且具有殺傷力甚明。而依槍砲彈藥刀械管制條例第四條第一項第一款之規定
    ，該條例所謂之「槍砲」，係指可發射金屬或子彈具有殺傷力之各式槍砲而言，
    即只需可發射適當之金屬、子彈，而該適當之金屬、子彈經發射後具有損傷人體
    之威力，則該槍砲即為槍砲彈藥刀械管制條例所管制之所謂槍砲，故是否該條例
    所管制之槍砲，應為客觀之事實，與主觀上持有槍砲者慣常以何物作為發射之彈
    丸無關。換言之，如某槍砲以適當之金屬、彈丸發射可具有殺傷力，即便該槍砲
    持有人平日僅以之發射塑膠子彈，因該塑膠子彈質地較為柔軟，對人體尚無法造
    成損傷，仍無改若以之發射適當之金屬、子彈，可對人體造成損傷之事實，是則
    仍應認該槍砲客觀上具有殺傷力。從而扣案長槍既經以適當之鋼珠試射結果，客
    觀上認具有殺傷力，即不因被告乙○○或其子女夙昔是否以ＢＢ彈作為該槍發射
    之彈丸，而影響該槍枝有無殺傷力，是辯護人聲請重新以ＢＢ彈作為扣案長槍發
    射彈丸，以鑑定該槍有無殺傷力，經核即無必要。且該槍亦已銷燬，有本院調取
    扣押物條上，臺灣臺東地方法院檢察署贓物庫保管人員所為「送警政署保修廠‧
    已銷燬」之註記，及該署檢送本件扣案長槍予內政部警政署警察機械修理廠查收
    之九十三年二月二十九日甲○明贓字第二０八五號函附卷足憑（參本院卷第一三
    一頁起），已無法再作何鑑定，併此敘明。再者，扣案長槍具有殺傷力已如前述
    ，公訴意旨另以扣案之紅外線瞄準鏡、氮氣瓶、小鋼珠等作為該槍具有殺傷力得
    為射擊使用之佐證，即無必要。
  (二)被告乙○○固於警詢、檢察官偵訊中坦承有賣瓦斯空氣長槍予丙○○，但斯時即
    辯稱，扣案長槍已遭改造（參偵查卷第九三頁）；被告丙○○雖於警詢、檢察官
    偵訊時自承應丁○○所託，向乙○○購買瓦斯空氣長槍，並交予丁○○；被告丁○○固於警詢坦承有介紹林坤南，透過丙○○向乙○○購買瓦斯空氣長槍，但其
    等二人均辯稱：扣案槍枝已略有不同（參偵查卷第七一頁背面、第九五頁、第六
    四頁背面、第七五頁、第九三頁）。是被告三人於警詢、檢察官偵訊中雖有坦承
    部分事實，但尚不得認其等自白犯罪。再者，由陳賢仁居所查扣之扣案長槍雖經
    鑑定具有殺傷力，然被告三人於八十九年八、九月間即交付瓦斯空氣長槍予林坤
    南，林坤南並於九十年六、七月間交付陳賢仁，而至九十一年九月二十六日始遭
    查扣，其間間隔約二年之久，該槍枝是否業已經過改造，尤其槍枝發射動力部分
    ，包括每次擊發所裝填液化氣體之份量、擊發之方法等是否業已經過改造，前開
    各項改造與否，均足以影響該槍枝是否具有殺傷力之認定，因此須有足夠證據，
    證明扣案長槍未經有無殺傷力之改造，始可確認被告三人在本案所經手之槍枝確
    有殺傷力。若其間存有業經他人改造之可能，即無從認定被告三人所經手之槍枝
    確有殺傷力。
  (三)刑事警察局九十二年八月二十一日刑鑑字第０九二０一一０六五四號函或可證明
    扣案長槍加裝金屬槍托及支撐架，僅係用以提升該槍射擊時之穩定性及準確度，
    而不影響扣案長槍加裝前有無殺傷力，然該函所示之鑑定結果，再參照前開刑事
    警察局殺傷力之鑑定結果，至多僅可證明加裝金屬槍托及支撐架前，扣案長槍已
    然具有殺傷力，至扣案長槍除加裝金屬槍托、支撐架外，有無其他影響殺傷力之
    改裝，則非第０九二０一一０六五四號函所示之鑑定結果可資證明，是被告三人
    經手瓦斯空氣長槍時，該槍有無殺傷力，尚無法由前開刑事警察局二函所示之鑑
    定獲致證明。而證人即繼丁○○後瓦斯空氣長槍之持有人林坤南、陳賢仁，於檢
    察官九十二年五月二十日偵訊時，雖略證稱：當初丁○○交付扣案長槍時，槍管
    上有紅外線瞄準器，後來拆除加裝支撐架，而且目前槍枝多裝了鐵製槍托等語，
    核與被告丙○○、丁○○同次偵訊中所供大致相符，應堪採信（參偵查卷第九三
    頁起）。惟被告丙○○、丁○○均僅係代他人打探有無槍枝出售及代購槍枝（詳
    後述），其等於取得瓦斯空氣長槍後，均係立即於當天交付委託購買之人，對扣
    案長槍之瞭解自僅止於外表形式，是尚難以其等所見所言，斷定扣案長槍交付後
    未經前開外表以外之其他改造。又證人林坤南、陳賢仁原為繼被告丁○○以後持
    有瓦斯空氣長槍之人，未免涉犯製造槍砲之罪刑，即便確有改造瓦斯空氣長槍，
    使之由無殺傷力轉變為有殺傷力，衡情亦難苛求彼等在本案檢察官訊問時據實供
    述，是證人雖證稱未有前開外表以外之其他改造，仍難使人遽予採信。又被告丙○○固亦曾於警詢供稱，曾見被告乙○○持瓦斯空氣長槍「打小鳥」（參偵查卷
    第六七頁），然果如丙○○所言，乙○○以扣案長槍射擊小鳥，目的究係單純練
    習射擊之準確性，抑或確有以之將鳥射下之企圖，如有將鳥射下之企圖，是否果
    真得將鳥射下，能將鳥射下是否即可認為有殺傷力，均非無疑，是亦難以丙○○
    前開供述逕認被告三人持有之瓦斯長槍具有殺傷力。再者，刑事警察局九十一年
    十月七日刑鑑字第０九一０二七四四三一號槍彈鑑定書雖在鑑驗結果欄載稱：
    送鑑長槍認係市售玩具空氣長槍換裝金屬槍托而成之改造長槍等語，然刑事警察
    局該次鑑定所採之方法依該鑑定書所載為「性能檢驗法」及「動能測試法」，由
    此可知，該次鑑定僅著重在扣案長槍性能、有無殺傷力之測試，有無經改造並非
    該次之鑑定項目，是前開所謂「市售玩具空氣長槍換裝金屬槍托而成之改造長槍
    」之記載，應僅係鑑定單位依扣案長槍當時之情形所作之推測，非在依「性能檢
    驗法」、「動能測試法」所做鑑定範圍之內，則該鑑定之前開「市售玩具空氣長
    槍換裝金屬槍托而成之改造長槍」之記載，亦無法為扣案槍枝未經改造之證明。
    綜上，被告三人當時經手之槍枝與二年後為警查扣之槍枝，外觀上已有多處不同
    ，而槍枝內部發射動力部分，包括擊發之方式、每次擊發所裝填之液化氣體量等
    對於槍枝殺傷力有重大影響之部分，是否經過改造則未經檢驗，現槍枝又已銷毀
    ，已無從再交付檢驗，既無證據證明本件被告三人經手之槍枝經過殺傷力之改造
    ，亦無證據證明該槍枝未經殺傷力之改造，然自該槍枝輾轉經過多人之手，時間
    經過約二年，且外觀多所改變等觀點推論，槍枝外觀上對於性能無甚影響之部分
    既經改造，關係槍枝性能最重要之有無殺傷力部分，即無未經改造之理，是合理
    推論被告三人經手之槍枝極有可能業已經過改造。從而，本件訴訟上即難使一般
    人確信，扣案長槍在被告三人持有或讓與時，即已具有殺傷力而無所懷疑。
四、綜上所述，被告乙○○、丙○○、丁○○三人雖曾持有瓦斯空氣長槍，且扣案長
    槍經鑑定確實具有殺傷力，然槍砲彈藥刀械管制條例第十一條第一項、第二項、
    第四項所定販賣、轉讓、持有槍砲罪之成立，既以該槍砲具有殺傷力為前提要件
    ，而本件並無足夠之證據可資證明被告三人所經手之瓦斯空氣長槍未經殺傷力方
    面之改造，是自難使一般人確信扣案長槍在被告三人持有或讓與時已具有殺傷力
    而無所懷疑，從而依前揭最高法院九十二年度台上字第二五七０號判決意旨，即
    應為被告三人無罪之判決。
五、被告乙○○、丁○○經公訴人聲請以證人身分於審理中交互詰問之事項，主要與
    丙○○讓與部分有關，而與槍枝殺傷力無涉，不影響本件槍枝殺傷力之證明，併
    此敘明。
據上論斷，應依刑事訴訟法第三百零一條第一項，判決如主文。
本案經檢察官戊○○到庭執行職務
中      華      民      國      九十三      年      六    月    十六    日
                                  臺灣臺東地方法院刑事第二庭
                                    審判長法  官  蔡  勝  雄
                                          法  官  林  卉  聆
                                          法  官  鄭  峻  明
右正本證明與原本無異。
如不服本判決，應於判決送達後十日內向本院提出上訴狀。（須附繕本）
「切勿逕送上級法院」
                                          書記官  陳  美  鄉
中      華      民      國      九十三      年      六    月    十六    日
